---
title: "미니 프로젝트 11 - 깔끔한 평가(Tidy evaluation)"
author: "Samir Parmar"
date: "2023년 3월 14일"
output: html_document
---

```{r setup, include = FALSE}
knitr::opts_chunk$set(echo = TRUE)
library(tidyverse)
library(rio)
library(rlang)

adsl_saf <- import("https://github.com/phuse-org/phuse-scripts/raw/master/data/adam/cdisc/adsl.xpt") %>%
    filter(SAFFL == "Y") %>%
  mutate(SEX = recode(SEX, "M" = "Male", "F" = "Female"))
```

## 개요

이 미니 프로젝트에서는 `dplyr`과 같은 tidyverse 패키지를 사용하는 함수를 더 고급 방식으로 프로그래밍하기 위해 깔끔한 평가(tidyeval)를 사용하는 방법을 살펴봅니다. 여기의 교육은 미니 프로젝트 7 및 8에서 다룬 함수에 대한 자료의 연속입니다.

## tidyeval이란 무엇인가요?

Tidyeval은 따옴표 없이 `dplyr`의 `select()`와 같은 tidyverse 함수에 열 이름을 전달할 수 있게 해주는 것입니다.

`mtcars %>% select(mpg, cyl)`

tidyeval을 R의 메타프로그래밍을 위한 도구 키트로 생각할 수 있습니다. 이것이 tidyverse를 구동하는 것입니다. 이 교육에서는 tidyeval 개념을 사용하여 R 함수를 작성하는 방법을 살펴봅니다.

tidyeval을 R용 [SAS 매크로](https://stats.oarc.ucla.edu/sas/seminars/sas-macros-introduction/)와 유사한 것으로 생각할 수 있습니다. R에는 PROC 또는 DATA 단계가 없으므로 일부 개념은 SAS에서 사용했던 것과 완전히 다를 수 있습니다. 유사점이 있는 부분에는 짧은 텍스트 덩어리를 추가했습니다.

## 평가된 인수와 인용된 인수

평가된 인수와 인용된 인수가 무엇인지 궁금할 것입니다. 이미 자신도 모르게 평가된 인수를 사용해 왔습니다. 다음은 평가된 인수의 예입니다.

```{r}
# 평가된 인수입니다
log(10)
# 이것도 평가된 인수로 간주될 수 있습니다
x <- 10
log(x)
```

인용을 사용하면 dplyr::select() 및 기타 dplyr 동사가 전역 환경에서 해당 입력이 어떻게 평가되는지에 대해 걱정하지 않고 원하는 대로 입력을 사용할 수 있습니다. 전역 환경에 mpg라는 객체가 있을 수 있는 경우에도 mpg 열에서 작업할 수 있게 해주는 것입니다.

다음은 인용된 인수의 예입니다. 전역 환경의 mpg 객체가 `mtcars` 데이터셋 내의 mpg 열을 위해 무시되는 것을 볼 수 있습니다.

```{r}
mpg <- 5020
mtcars %>% select(mpg) %>% head(5)
```

tidyeval을 사용할 때 함수를 통해 인용된 인수를 자주 전달합니다.

## 열 충돌

이제 다음 예에서 어떤 일이 일어날지 추측해 보십시오. 실행하여 예상과 일치하는지 확인하십시오.

```{r}
df <- data.frame(x = NA, y = 2)
x <- 500

df %>% dplyr::mutate(y = y / x)
```

이것이 열 충돌이라고 하는 예입니다. 열 충돌은 데이터 프레임 외부에서 정의된 객체를 사용하려고 하지만 동일한 이름의 열이 이미 존재하는 경우에 발생합니다. 데이터 변수 이름에 오타가 있고 동일한 이름의 환경 변수가 있는 경우 객체 충돌이라는 반대 문제가 발생할 수도 있습니다.

```{r}
df <- data.frame(foo = "this is right")
ffo <- "this is wrong"

df %>% dplyr::mutate(foo = toupper(ffo))
```

이러한 열 또는 객체 충돌을 방지하려면 어떻게 해야 할까요? 가장 쉬운 해결책은 `.data` 및 `.env` 대명사를 사용하여 데이터 변수와 환경 변수를 명확하게 구분하는 것입니다. 다음은 더 구체적으로 지정하여 충돌을 방지하는 데 사용할 수 있는 방법의 예입니다.

이는 매크로 변수에 대한 SAS의 [전역 대 지역 범위](https://blogs.sas.com/content/sgf/2015/02/13/sas-macro-variables-how-to-determine-scope/)와 다소 유사하며, 충돌을 피하기 위해 %LOCAL 또는 %GLOBAL 문을 사용할 수 있습니다. 또한 R의 전역 대 지역에 대해 논의한 이전 디버깅 교육과도 연결됩니다(이에 대해 잊어버렸다면 MiniProject9 참조). 이 경우 함수에 로컬인 것이 아니라 `.data` 대명사를 사용하여 데이터 프레임에 로컬입니다.

```{r}
df <- data.frame(x = 1, y = 2)
x <- 100

df %>%
  mutate(z1 = y / x) %>%
  mutate(z2 = .data$y / .env$x)
```

다음은 이러한 개념이 어떻게 유용할 수 있는지 보여주는 rlang 설명서의 또 다른 예입니다. 한 줄씩 실행하여 무슨 일이 일어나고 있는지 추적해 보십시오.

```{r}
# 인수로 요인을 사용하려는 첫 번째 시도
my_rescale1 <- function(data, var, factor = 10) {
  data %>% dplyr::mutate("{{ var }}" := {{ var }} / factor)
}
# 아마도 :=가 무엇인지 궁금할 것입니다. 기본적으로 바다코끼리 연산자라고 하는 특수 할당 연산자입니다. 이에 대해서는 교육 뒷부분에서 자세히 설명합니다. 지금은 함수를 통해 전달된 factor 인수를 어떻게 사용하고 싶은지 주목하십시오.

# 이것은 작동합니다
# data.frame() 함수는 데이터 프레임을 만듭니다(자세한 내용은 ?data.frame() 실행)
data.frame(value = 1) %>% my_rescale1(value)

# 이것은 예상대로 작동하지 않습니다
# 무슨 일이 일어나고 있는지 알 수 있습니까 (힌트: 어떤 factor 값을 사용하고 있는지 파악하십시오)?
data.frame(factor = 0, value = 1) %>% my_rescale1(value)

# 좋습니다, 이것을 수정합시다.
# 다음은 이에 대한 해결책입니다.
my_rescale2 <- function(data, var, factor = 10) {
  data %>% dplyr::mutate("{{ var }}" := {{ var }} / .env$factor)
}

# 야호!
data.frame(factor = 0, value = 1) %>% my_rescale2(value)
```

## 동적 점

함수의 `...`은 임의의 수의 인수를 사용할 수 있습니다. ...을 전달하는 것은 `enquos()`와 `!!!`의 조합과 같습니다. 이러한 구성 요소 함수는 이 교육의 범위를 벗어납니다.

예를 들어 동적 점 연산자를 사용하여 사용자 지정 함수에 대해 무제한의 조건으로 필터링할 수 있습니다. 2008년에 제조된 Jeep을 얻기 위해 mpg 데이터셋에서 그렇게 해 봅시다(데이터셋에 대한 정보는 `?mpg` 사용).

```{r}
# mpg 데이터셋 로드
data(mpg)
# mpg 필터 함수 정의
mpg_filter <- function(...) {
  mpg %>%
    filter(...)
}
# 2008년 Jeep을 얻기 위해 여기에서 인수 업데이트
mpg_filter(manufacturer == "volkswagen", year == 1900)
```

위 예에서는 `filter()`를 통해 여러 인수를 수집할 수 있었습니다.

동적 점을 사용하여 함수를 예상대로 작동하도록 수정하십시오(힌트: Mini-Project 7에서 살펴보았습니다). 계속 진행하기 전에 무슨 일이 일어나고 있는지 이해했는지 확인하십시오.

```{r}
mySummary <- function(myData){
  myData %>%
    group_by( TRT01AN, TRT01A ) %>%
    summarise(mean = round(mean(AGE) ))
}

mySummary(adsl_saf)

mySummary(adsl_saf, digits = 1)
```

## 포옹 연산자

tidyverse 파이프라인 주위에 함수를 만들 때 데이터 프레임 변수를 포함하는 함수 인수를 `{{` 및 `}}`로 래핑합니다. `{{`는 `enquo()`와 `!!`의 조합입니다. 이렇게 하면 함수를 통해 명명된 인수를 전달할 수 있습니다. 이전 미니 프로젝트에서 이 연산자를 사용했음을 기억할 수 있습니다.

이를 SAS에 연결하면 함수를 SAS 매크로로 생각할 수 있습니다. 포옹 연산자를 데이터 프레임 변수에 대한 매개변수를 설정하거나 인수를 함수에 전달하는 방법으로 생각할 수 있습니다. 이는 매크로 변수 또는 매크로 프로그램과 관련된 SAS 문의 모든 키워드 앞에 백분율 기호 %가 오고 매크로 변수를 참조할 때 앰퍼샌드 기호 &가 오는 SAS 매크로에서 수행하는 것과 유사합니다. 이는 데이터 프레임 변수에만 해당됩니다. 이전 교육에서 기억했듯이 사용자 지정 함수에 대해 모든 경우에 필요한 것은 아닙니다.

다음은 그것이 어떻게 보이는지에 대한 예입니다.

```{r}
plot_mpg <- function(var) {
  mpg %>%
    ggplot(aes({{ var }})) +
    geom_bar()
}

plot_mpg(drv)
```

도시 갤런당 마일리지에 대한 제조업체별 요약 통계를 얻기 위해 `mpg` 데이터셋에 해당 연산자를 다시 적용해 보겠습니다. 포옹 연산자를 사용하여 이 예제를 수정하여 작동하도록 만드십시오.

```{r}
grouped_mean <- function(df, group_var, summary_var) {
  df %>%
    group_by( group_var ) %>%
    summarize(mean = mean( summary_var ) %>% round(digits = 0) %>% format(nsmall = 0)  ,
              sd = sd( summary_var ) %>% round(digits = 1) %>% format(nsmall = 1),
              med = median( summary_var ) %>% round(digits = 0) %>% format(nsmall = 0) ,
              min = min( summary_var ) %>% format(nsmall = 0),
              max = max( summary_var ) %>% format(nsmall = 0),
              n = n())
}

grouped_mean(df = mpg, group_var = manufacturer, summary_var = cty)

```

이를 SAS 매크로에 연결하면 위 경우에 수행한 작업은 SAS 매크로에서 [SYMGET()](https://v8doc.sas.com/sashtml/macro/z0210322.htm) 함수를 사용하여 매크로 변수의 정보로 DATA STEP에서 새 변수를 만드는 것과 유사합니다.

## 바다코끼리 연산자와 뱅뱅 연산자

바다코끼리 연산자는 항목을 할당하는 데 유용합니다. 바다코끼리 모양이기 때문에 기억하기 쉽습니다: `:=`. 일반적으로 할당의 왼쪽에 포옹 연산자나 뱅뱅을 사용하는 경우 바다코끼리 연산자(`:=`)가 필요합니다.

`!!`는 뱅뱅 연산자입니다. `!!`는 "나를 평가해!" 또는 "인용 해제!"와 같은 의미입니다. `!!`를 사용하여 `group_by()`에 인용하지 않도록 지시할 수 있습니다.

여기서 `enquo()`는 또한 quosure를 반환하는 데 사용됩니다. quosure가 무엇인지 궁금할 것입니다. quosure는 특수한 유형의 확산 표현식입니다(이것이 무엇을 의미하는지 이해하려면 이 문서 링크를 훑어보십시오: https://rlang.r-lib.org/reference/topic-defuse.html). 표현식이 작성된 원래 컨텍스트를 추적합니다. 자세히 알아보려면 `enquo()` 또는 `!!`에 대한 rlang 도움말 문서를 방문하십시오( `?rlang::`!!` 또는 `?rlang::enquo()` 사용 가능).

다음은 이러한 개념을 함께 사용하는 예입니다. 관심 변수의 평균을 계산하고 관심 있는 새 변수 이름에 할당하는 함수를 만듭니다. 새 변수 이름을 데이터 프레임에 할당하는 인수를 전달하려는 경우 이것이 유용하다는 것을 알 수 있습니다. 그렇지 않으면 수행하기 어려울 것입니다.

```{r}
summary_mean <- function(df, summary_var, summary_name) {
  summary_var <- enquo(summary_var)
  summary_name <- enquo(summary_name)

  df %>% summarize(!!summary_name := mean(!!summary_var))
  # 여기에서 이 함수를 단순화할 수 있는 방법이 있습니까 (힌트: 포옹 연산자 사용)?
}

summary_mean(df = mpg, summary_var = cty, summary_name = cty_mean)
```

이제 시도해 봅시다. 바다코끼리 및 뱅뱅 연산자를 사용하는 다음 예를 실행하고 이해하려고 노력하십시오.

```{r}
#패턴 1
mySummary1 <- function(myData, summary_var, ...){
  summary_var <- enquo(summary_var)
  myData %>%
    group_by( TRT01AN, TRT01A ) %>%
    summarise(mean = round(mean(!!summary_var), ... ))
}

mySummary1(adsl_saf, AGE, digits = 1)

#패턴 2
mySummary2 <- function(myData, summary_var, summary_name, ...){
  summary_var <- enquo(summary_var)
  myData %>%
    group_by( TRT01AN, TRT01A ) %>%
    summarise({{summary_name}} := round(mean(!!summary_var), ... ))
}

mySummary2(adsl_saf, AGE, mean, digits = 1)

#패턴 3
mySummary3 <- function(myData, summary_var, summary_fn, ...){
  # 이 enquo() 줄이 더 이상 필요하지 않습니다... 이유를 설명할 수 있습니까?
  # summary_var <- enquo(summary_var)
  myData %>%
    group_by( TRT01AN, TRT01A ) %>%
    summarise({{summary_fn}} := round(summary_fn({{summary_var}}), ... ))
}

mySummary3(adsl_saf, AGE, mean, digits = 1)
mySummary3(adsl_saf, AGE, median, digits = 1)
```

## 기호를 문자 이름으로 변환

기호는 x, mtcars 또는 mean과 같은 객체의 이름을 나타냅니다. 함수 본문 내에서 인수로 전달된 기호를 문자열로 다시 사용해야 하는 경우가 있을 수 있습니다. 이 경우 `rlang::as_name()`과 `substitute()`를 함께 사용하면 기호를 문자열로 변환하는 데 도움이 될 수 있습니다. 자세한 내용은 `?rlang::as_name()` 및 `?substitute()`를 사용하여 함수 설명서를 읽으십시오.

```{r}
mpgf <- function(.data, var_value) {
  var_value <- rlang::as_name(substitute(var_value))
  .data %>%
    transmute(var = var_value)
}
mpgf(mpg, test1) %>% head(5)
```

방금 살펴본 함수 쌍을 사용하여 작동하도록 Mini-Project 4의 다음 예제를 수정하십시오.

```{r}
get_cat_demo <- function(.data = adsl_saf, variable = RACE) {
  # 힌트: 이 함수에서 어떤 문자 변수를 정의해야 합니까?
  var_char <- # 이 문제를 해결하려면 여기에서 이 줄을 완성하십시오

  Big_N_cnt <- adsl_saf %>%
    group_by(TRT01AN, TRT01A) %>%
    count(name = "N")

  small_n_cnt <- adsl_saf %>%
    group_by(TRT01AN, TRT01A, SEX) %>%
    count(name = "n")

  Agegrp_N_cnt <- adsl_saf %>%
    group_by(TRT01AN, TRT01A, {{variable}}) %>%
    count(name = "age_total") %>%
    ungroup() %>%
    complete(nesting(TRT01AN, TRT01A), {{variable}},
             fill = list(age_total=0))

  age_n_cnt <- adsl_saf %>%
    group_by(TRT01AN, TRT01A, SEX, {{variable}}) %>%
    count(name = "age_n") %>%
    ungroup() %>%
    complete(nesting(TRT01AN, TRT01A), {{variable}},
             fill = list(age_n=0))

  age_mrg_cnt <- age_n_cnt %>%
    left_join(Agegrp_N_cnt,
              by = c("TRT01AN", "TRT01A", var_char))

  age_mrg_cnt2 <- age_mrg_cnt %>%
    left_join(Big_N_cnt,
              by = c("TRT01AN", "TRT01A"))

  age_mrg_cnt3 <- age_mrg_cnt2 %>%
    left_join(small_n_cnt,
              by = c("TRT01A", "TRT01AN", "SEX"))

  age_mrg_cnt3 <- ungroup(age_mrg_cnt3)

  age_data_new <- age_mrg_cnt3 %>%
    mutate(perc_tot = round((age_total/N)*100, 1)) %>%
    mutate(perc_age = round((age_n/n)*100,1))

  age_pct <- age_data_new %>%
    mutate(perc_tchar = format(perc_tot, nsmall = 1)) %>%
    mutate(perc_achar = format(perc_age, nsmall = 1))

  age_n_pct <- age_pct %>%
    mutate(npct = paste(age_n, paste0("(", perc_achar, ")"))) %>%
    select({{variable}}, TRT01A, SEX, npct)

  Age_trans <- pivot_wider(age_n_pct,
                           names_from = c(TRT01A,SEX),
                           values_from = npct,
                           values_fill = "0",
                           names_sep = "_")
  age_cat <- rename(Age_trans, category={{variable}})
  sorted_age_cat <- age_cat %>%
    arrange(category)
  return(sorted_age_cat)
}

get_cat_demo(variable = RACE)
```

## 추가 읽기 (선택 사항)

Tidyeval은 매우 복잡해질 수 있습니다. 이 교육에서는 발생할 수 있는 몇 가지 일반적인 시나리오를 살펴보려고 했습니다. 자세히 알아보려면 다음 링크를 검토하십시오.

- https://dcl-prog.stanford.edu/tidy-eval-detailed.html
- https://lukas-r.blog/posts/2022-04-20-not-so-standard-evaluations
- https://rlang.r-lib.org/reference/topic-quosure.html
- 고급 R 책 - 17-20장: https://adv-r.hadley.nz/

## 도전 과제

이전에 사용했던 데이터셋을 다시 살펴보겠습니다. 이 미니 프로젝트에서 배운 포옹 및 동적 점 개념을 미니 프로젝트 7에서 개발한 `adsl_counts` 함수에 적용하십시오. 시작할 코드는 다음과 같습니다.

```{r}
library(ggdist)
library(cowplot)

inFile <- "https://github.com/phuse-org/phuse-scripts/raw/master/data/adam/cdisc/adlbc.xpt"

# TODO: 함수 수정
plot_ALT <- function(ALT, x_var, y_var, ...) {
  ALT2 <- ALT %>%
    filter(VISITNUM > 3) %>%
    mutate(WEEK = floor(ADY/7)) %>%
    filter(WEEK %in% c(2, 4, 6, 8, 16, 24, 26))

  ALT2 %>%
    ggplot(mapping = aes(x = x_var, y = as.factor( y_var ))) +
    coord_cartesian(xlim=c(0, 150)) +
    ggdist::stat_dotsinterval(show_slab=FALSE) +
    geom_point(data = ALT2 %>% filter(LBNRIND %in% c("HIGH", "LOW")),
               mapping = aes(x = x_var, y = as.factor( y_var )),
               colour="red") +
    labs(   ) +
    cowplot::draw_label("DRAFT", color = "grey",
                        alpha=0.3, size = 50,
                        angle = 45)
}

# TODO: 함수가 예상대로 작동하는지 확인
import(inFile) %>%
  filter(PARAMCD == "ALT") %>%
  plot_ALT(x_var = LBSTRESN, y_var = WEEK,
           x = "Alanine Aminotransferase (U/L)", y = "Week")
```
