---
title: "{ggplot2}를 이용한 시각화 기초"
author: "Mike K Smith"
date: "2023/2/16"
output: html_document
---

이 미니 프로젝트에서는 R의 대표적인 시각화 패키지인 `{ggplot2}`를 사용하여 데이터를 시각화하는 방법을 배웁니다. `{ggplot2}`는 레이어(Layer) 구조를 기반으로 하며, 수많은 확장 패키지를 통해 기능을 무한히 확장할 수 있다는 장점이 있습니다.

## 목표

- `ggplot()` 함수와 `aes()` (Aesthetic mapping) 이해
- `geom_point()`, `geom_line()`을 이용한 산점도 및 선 그래프 생성
- `labs()`를 이용한 제목 및 축 레이블 설정
- `facet_wrap()`을 이용한 그룹별 분할 그래프 생성

## 데이터 소스

익명화된 CDISC 데이터셋:
<https://github.com/phuse-org/phuse-scripts/tree/master/data/adam/cdisc>

```{r setup, include = FALSE}
knitr::opts_chunk$set(echo = TRUE)
library(tidyverse)
library(rio)
library(glue)
```

## 1. 데이터셋 준비

CDISC의 분석 활력 징후(ADVS) 데이터를 사용합니다. 여기서는 심박수(Pulse Rate) 측정치에 집중하며, 치료 시작 후 경과 주차를 나타내는 `StudyWeek` 변수를 새로 계산합니다.

```{r data_prep}
ADVS <- import(file = "./data/advs.xpt")
PR <- ADVS %>%
  filter(PARAMN == 3) %>% # 심박수 필터링
  filter(VISITNUM > 3) %>% # 치료 기간 이후 데이터
  mutate(StudyWeek = floor(ADY/7))
```

## 2. ggplot 기본 구조

`ggplot()` 함수는 그래프를 그릴 빈 "캔버스"를 생성합니다. `data` 인수는 사용할 데이터셋을, `mapping` 인수는 데이터의 열을 그래프의 시각적 요소(축, 색상 등)에 어떻게 연결할지(`aes()` 함수 사용) 정의합니다.

```{r ggplot_base}
# x축을 연구일(ADY), y축을 측정치(AVAL)로 설정
ggplot(data = PR, mapping = aes(x = ADY, y = AVAL)) 
```

**팁**: 학습 초기에는 `mapping = aes(...)`와 같이 인수를 명시적으로 작성하는 것을 권장합니다.

## 3. 기하학적 객체(Geom) 추가

산점도를 그리려면 위 문구에 `+ geom_point()`를 추가합니다. `+` 연산자는 레이어를 쌓는 역할을 하며, 반드시 줄 끝에 위치해야 합니다.

```{r scatter_plot}
ggplot(data = PR, mapping = aes(x = ADY, y = AVAL)) + 
  geom_point()
```

## 4. 데이터 그룹화

치료군(`TRTA`)별로 데이터를 구분해 보겠습니다. `aes()` 내부에 `group`, `colour`, `shape` 등을 지정할 수 있습니다.

```{r grouping}
ggplot(data = PR, mapping = aes(x = ADY, y = AVAL, 
                                colour = TRTA, shape = TRTA)) + 
  geom_point()
```

## 5. 개별 피험자별 선 연결 (스파게티 플롯)

동일한 피험자의 측정치를 선으로 연결하여 변화 추이를 확인하는 "스파게티 플롯 (Spaghetti Plot)"을 그려봅니다. 피험자 식별자인 `USUBJID`를 `group`에 매핑합니다.

```{r spaghetti_plot}
plot1 <- PR %>%
  ggplot(mapping = aes(x = ADY, y = AVAL, group = USUBJID)) +
  geom_line(alpha = 0.5) # 선의 투명도 조절

plot1
```

## 6. 레이블 및 테마 설정

`labs()` 함수로 제목과 축 레이블을 한글로 수정하고, `theme_bw()`를 적용하여 깔끔한 테마로 변경합니다.

```{r labeling}
plot2 <- plot1 + 
  labs(title = "시간에 따른 심박수 변화",
       subtitle = "피험자별 개별 프로파일 (스파게티 플롯)",
       x = "연구일 (Study Day)",
       y = "심박수 (bpm)",
       caption = paste("생성일:", Sys.Date()))

plot3 <- plot2 + theme_bw()
plot3
```

## 7. 패싯(Facet)을 이용한 그룹별 분할

치료군(`TRTA`)별로 그래프를 나누어 보고 싶을 때 `facet_wrap()`을 사용합니다.

```{r faceting}
plot4 <- plot3 +
  facet_wrap(~ TRTA)
plot4
```

## 8. 결과 저장

`ggsave()`를 사용하여 결과물을 이미지 파일로 저장할 수 있습니다.

```{r save_plot}
# ggsave("heart_rate_plot.png", plot = plot4, width = 8, height = 6, units = "in")
```

## 9. 요약 통계(중앙값) 추가

개별 데이터 위에 전체 중앙값의 흐름을 겹쳐 그릴 수 있습니다. `stat_summary()`를 사용합니다.

```{r median_summary}
# 주차별 데이터를 위해 필터링된 데이터셋 생성
dataWeeks <- PR %>%
  filter(StudyWeek %in% c(0, 5, 10, 15, 20, 25, 30)) %>%
  mutate(ADY = StudyWeek * 7)

plot3 + 
  stat_summary(data = dataWeeks,
               mapping = aes(x = ADY, group = NULL), 
               fun = median, 
               geom = "line", 
               colour = "red", 
               linewidth = 1)
```

## 10. 축 범위 조정 (Zooming)

데이터를 삭제하지 않고 특정 영역을 확대해서 보려면 `coord_cartesian()`을 사용합니다.

```{r zooming}
plot4 + 
  coord_cartesian(ylim = c(50, 120))
```

## 챌린지

수축기 혈압(Systolic BP), 이완기 혈압(Diastolic BP), 체온(Temperature) 등에 대해서도 동일한 과정을 수행해 보세요. 데이터의 특성에 맞게 축 레이블을 수정하는 것을 잊지 마세요.
