---
title: "디버깅 (Debugging)"
author: "Mike K Smith"
date: "2023/03/09"
output: html_document
---

```{r setup}
#| include: false
knitr::opts_chunk$set(echo = TRUE)
```

코드의 에러를 찾고 수정하는 다양한 디버깅 전략을 배웁니다.

## 디버깅 전략

1. **껐다가 다시 켜기**: 환경(Environment)을 깨끗이 비우고 다시 시작하기
2. **환경 이해하기**: 전역(Global) 환경과 지역(Local) 환경 구분하기
3. **도구 활용**: `debugonce()`, `browser()`, RStudio 중단점(Breakpoint) 사용하기
4. **추적**: `traceback()`, `options(error = recover)` 활용하기

참고 비디오: [R 디버깅 기초](https://www.youtube.com/watch?v=vgYS-F8opgE)

## 1. 깨끗한 환경 유지하기

R 세션을 오래 사용하다 보면 수많은 객체가 쌓이게 됩니다. 이전에 만든 객체가 현재 작업에 의도치 않은 영향을 줄 수 있으므로, 주기적으로 환경을 정리하고 R을 재시작하는 것이 좋습니다.

- **빗자루 아이콘**: Environment 탭의 빗자루 아이콘을 클릭하면 현재 세션의 모든 객체가 삭제됩니다.
- **재현성 확보**: 스크립트를 처음부터 끝까지 실행했을 때 오류가 없어야 합니다. RStudio 설정에서 세션 종료 시 작업 공간을 저장하지 않도록 설정(`Save workspace to .RData on exit: Never`)하는 것을 권장합니다.

## 2. R 다시 시작하기 (Restart R)

환경을 비우는 것만으로 해결되지 않는 설정(로딩된 패키지, 옵션 등)이 있습니다. 이럴 때는 R 자체를 다시 시작해야 합니다.

- **방법**: RStudio 메뉴의 `Session` -> `Restart R` 또는 단축키 `Ctrl+Shift+F10`.
- 특히 새로운 패키지를 설치하기 전이나 후에 세션을 초기화하는 습관을 들이는 것이 좋습니다.

## 3. 실행 환경의 이해

함수를 실행하면 R은 **실행 환경 (Execution Environment)**이라는 별도의 공간을 만듭니다. 함수 내부에서 생성된 객체는 함수 종료와 함께 사라지며, 전역 환경(Global Environment)에 영향을 주지 않습니다.

```{r env_example}
myFunction <- function(x) {
  a <- 3
  x + a
}

myFunction(2) # 결과: 5
# 함수 밖에서 'a'를 출력하면 에러가 발생하거나 전역 변수 'a'가 출력됩니다.
```

- 함수 내부에서 전역 변수를 직접 참조하는 것은 좋지 않은 습관입니다. 필요한 값은 인수를 통해 전달하세요.

## 4. `debugonce()` 활용하기

함수 내부에서 어떤 일이 일어나는지 한 줄씩 확인하고 싶을 때 사용합니다.

```{r debugonce_ex}
#| eval: false
debugonce(myFunction)
myFunction(2)
```

이 코드를 실행하면 RStudio는 디버그 모드로 진입합니다.
- **Next (n)**: 다음 줄 실행
- **Continue (c)**: 남은 코드 모두 실행
- **Stop (Q)**: 디버그 모드 종료

Environment 탭이 현재 함수의 실행 환경으로 바뀌어 내부 변수값들을 실시간으로 확인할 수 있습니다.

## 5. `browser()`와 중단점(Breakpoint)

- **`browser()`**: 코드 중간에 `browser()` 함수를 삽입하면 실행 중에 해당 지점에서 멈추고 디버그 모드로 들어갑니다.
- **중단점**: 스크립트 에디터의 행 번호 왼쪽을 클릭하여 빨간 점(중단점)을 찍을 수 있습니다. 코드를 `Source` 실행할 때 해당 지점에서 멈춥니다.

## 6. 에러 추적: `traceback()`과 `recover()`

에러가 발생했을 때 어디서부터 잘못되었는지 역추적합니다.

- **`traceback()`**: 에러 직후 호출하면 어떤 함수 호출 과정을 거쳐 에러가 났는지 보여줍니다.
- **`options(error = recover)`**: 에러 발생 시 즉시 멈추고, 어느 단계의 환경을 조사할지 선택할 수 있게 해줍니다. (조사 후에는 `options(error = NULL)`로 되돌리세요.)

## 챌린지

아래 `adsl_counts` 함수에는 에러가 포함되어 있습니다. 위에서 배운 디버깅 도구들을 사용하여 어디서 에러가 발생하는지 찾아보세요.

```{r challenge}
#| eval: false
adsl_counts <- function(dataFile) {
  adsl_saf <- dataFile %>% filter(SAFFL == "Y")
  
  Big_N_cnt <- adsl_saf %>%
    group_by(TRT01AN, TRT01A) %>%
    summarise(N = n(), .groups = 'drop')

  small_n_cnt <- adsl_saf %>%
    group_by(TRT01AN, TRT01A, SEX) %>%
    summarise(name = "n", .groups = 'drop') # 여기에 문제가 있을까요?

  adsl_mrg_cnt <- small_n_cnt %>%
    left_join(Big_N_cnt, by = c("TRT01AN", "TRT01A")) %>%
    mutate(perc = round((n/N)*100, 1)) # 'n' 변수가 존재하나요?
  
  return(adsl_mrg_cnt)
}

# 힌트: debugonce(adsl_counts)를 실행한 뒤 함수를 호출해 보세요.
```
