---
title: "함수 작성 기초"
author: "Mike K Smith"
date: "2023/03/02"
output: html_document
---

R에서 함수를 작성하는 방법과 문제가 발생했을 때 디버깅하는 방법을 배웁니다. **경험상 동일한 코드를 두 번 이상 복사해서 사용한다면, 함수로 만드는 것이 좋습니다.** R 패키지 또한 특정 목적을 위해 만들어진 함수, 문서, 테스트의 모음입니다.

## 1. 소개

함수는 SAS의 매크로(Macro)와 유사한 역할을 합니다. 처음에는 단순한 코드로 시작하여 입력을 식별하고 작업을 결정한 뒤, 점차 인수를 추가하여 사용자가 설정을 바꿀 수 있도록 고도화해 나갑니다.

미니 프로젝트 2에서 사용했던 치료군별 성별 빈도 산출 코드를 예로 들어보겠습니다.

```{r example_code}
library(rio)
library(tidyverse)

adsl_saf <- import("./data/adsl.xpt") %>%
    filter(SAFFL == "Y")
  
# 치료군별 총계(N)
Big_N_cnt <- adsl_saf %>%
  group_by(TRT01AN, TRT01A) %>%
  count(name = "N")

# 성별 빈도(n) 및 백분율 산출
adsl_mrg_cnt <- adsl_saf %>%
  group_by(TRT01AN, TRT01A, SEX) %>%
  count(name = "n") %>%
  left_join(Big_N_cnt, by = c("TRT01A", "TRT01AN")) %>%
  mutate(perc = round((n/N)*100, 1)) %>%
  mutate(npct = paste0(n, " (", format(perc, nsmall = 1), ")")) %>%
  mutate(SEX = recode(SEX, "M" = "Male", "F" = "Female")) %>%
  ungroup() %>%
  select(TRT01A, SEX, npct) %>%
  pivot_wider(names_from = TRT01A, values_from = npct)

adsl_mrg_cnt
```

## 2. 함수의 구조

함수는 다음의 핵심 요소를 가집니다.

- **함수 이름**: 수행하는 작업을 잘 설명하는 동사(예: `calculate_counts`)를 권장합니다.
- **인수(Arguments)**: 함수에 전달되는 입력값입니다.
- **함수 본문(Body)**: `{ }` 내부에 작성되는 실제 실행 코드입니다.
- **반환 값(Return value)**: 함수의 실행 결과로 돌려주는 객체입니다.

> **참고**: 함수 내부에서 생성된 변수나 객체는 함수의 로컬 환경에만 존재하며, 명시적으로 반환하지 않으면 함수 밖에서 사용할 수 없습니다.

## 3. 함수 생성 실습

RStudio IDE의 스니펫(Snippet) 기능을 활용하면 편리합니다. 콘솔이나 스크립트 창에서 `fun`을 입력하고 TAB 키를 눌러보세요.

위의 코드를 기반으로 `adsl_counts`라는 함수를 만들어 보겠습니다. 이 함수는 데이터 파일 경로를 인수로 받습니다.

```{r create_function}
adsl_counts <- function(dataFile) {
  # 데이터 읽기 및 필터링
  adsl_saf <- haven::read_xpt(dataFile) %>%
    filter(SAFFL == "Y")
  
  # 치료군별 총계
  Big_N_cnt <- adsl_saf %>%
    group_by(TRT01AN, TRT01A) %>%
    count(name = "N")
  
  # 요약 데이터 생성
  adsl_mrg_cnt <- adsl_saf %>%
    group_by(TRT01AN, TRT01A, SEX) %>%
    count(name = "n") %>%
    left_join(Big_N_cnt, by = c("TRT01A", "TRT01AN")) %>%
    mutate(perc = round((n/N)*100, 1)) %>%
    mutate(npct = paste0(n, " (", format(perc, nsmall = 1), ")")) %>%
    mutate(SEX = recode(SEX, "M" = "Male", "F" = "Female")) %>%
    ungroup() %>%
    select(TRT01A, SEX, npct) %>%
    pivot_wider(names_from = TRT01A, values_from = npct)
  
  return(adsl_mrg_cnt)
}
```

이제 함수를 호출하여 결과를 확인해 봅니다.

```{r apply_function}
inFile <- "./data/adsl.xpt"
adsl_counts(inFile)
```

## 4. 방어적 프로그래밍 (Defensive Programming)

사용자가 엉뚱한 데이터를 넣었을 때 에러를 발생시키거나 안내 메시지를 띄우는 것이 좋습니다. 예를 들어 파일명에 "adsl"이 포함되어 있는지 확인하는 코드를 추가할 수 있습니다.

```{r defensive}
# try()와 stop()을 이용한 에러 제어
# if(!stringr::str_detect(inFile, "adsl")) stop("ADSL 데이터셋이 아닙니다.")
```

## 5. 코드 리팩토링 (Refactoring)

더 효율적이고 읽기 쉬운 코드로 개선하는 과정을 리팩토링이라고 합니다. 현재 함수는 파일을 매번 새로 읽어오는데, 이는 대용량 데이터나 네트워크 환경에서 비효율적입니다. 데이터를 먼저 읽어온 뒤, **데이터 프레임**을 인수로 받도록 함수를 수정해 보겠습니다.

```{r refactoring}
# 데이터 프레임을 입력으로 받는 개선된 함수
calculate_adsl_counts <- function(.data) {
  Big_N_cnt <- .data %>%
    group_by(TRT01AN, TRT01A) %>%
    count(name = "N", .groups = 'drop')

  res <- .data %>%
    group_by(TRT01AN, TRT01A, SEX) %>%
    count(name = "n") %>%
    left_join(Big_N_cnt, by = c("TRT01A", "TRT01AN")) %>%
    mutate(npct = paste0(n, " (", format(round((n/N)*100, 1), nsmall = 1), ")")) %>%
    ungroup() %>%
    select(TRT01A, SEX, npct) %>%
    pivot_wider(names_from = TRT01A, values_from = npct)

  return(res)
}

# 외부에서 데이터 로드 및 전처리 후 함수 호출
adsl_prepared <- haven::read_xpt("./data/adsl.xpt") %>%
  filter(SAFFL == "Y") %>%
  mutate(SEX = recode(SEX, "M" = "Male", "F" = "Female"))

calculate_adsl_counts(adsl_prepared)
```

## 6. 생략 부호 (Ellipses, `...`) 활용

하위 함수에 여러 인수를 유연하게 전달하고 싶을 때 `...`을 사용합니다. 예를 들어 반올림 자릿수를 사용자가 결정하게 할 수 있습니다.

```{r ellipses}
mySummary <- function(myData, ...){
  myData %>%
    group_by(TRT01AN, TRT01A) %>%
    summarise(mean = round(mean(AGE), ...), .groups = 'drop')
}

# digits 인수를 ...을 통해 round 함수로 전달
mySummary(adsl_prepared, digits = 2)
```

## 챌린지

미니 프로젝트 6에서 작성한 ALT 시각화 코드를 함수로 만들어 보세요. 인수로 데이터셋을 받고, 사용자가 축 레이블을 직접 지정할 수 있도록 구성해 보세요.
