---
title: "데이터셋 읽기 및 탐색"
author: "Mike K Smith"
date: "2023/08/02"
output: html_document
---

## 목표

- ADSL xpt 데이터셋 읽기
- 유효성 분석 대상군(Efficacy Population) 서브셋 추출
- 데이터 정렬
- 인구통계 리스팅 (Listing) 확인

## 이 문서 사용법

이 문서에는 코드 청크(밝은 회색 배경)와 설명 텍스트가 포함되어 있습니다. 이는 "Rmarkdown" 문서의 예시입니다. 문서 내에서 직접 코드를 작성하고 실행할 수 있으며, 결과는 각 코드 청크 바로 아래에 표시됩니다. 텍스트 지침에 따라 코드 청크를 수정하고 실행하여 원하는 출력을 생성해 보세요.

## 데이터 소스

이 프로젝트에서는 익명화된 CDISC 데이터셋을 사용합니다. 데이터는 다음 위치에서 찾을 수 있습니다: <https://github.com/phuse-org/phuse-scripts/tree/master/data/adam/cdisc>

## R 객체와 함수

R에서는 데이터, 벡터, 리스트 등 다양한 유형의 **객체(Object)**를 사용하며, 여기에 **함수(Function)**를 적용하여 작업을 수행합니다. 함수의 기본 구조는 `<함수_이름>(<인수1>=값, <인수2>=값)` 입니다. 함수를 사용할 때 인수 이름을 생략하고 위치에 따라 인수를 전달할 수도 있습니다. 예를 들어 `myFunction(foo, 1, "bar")`에서 `foo`는 첫 번째 인수, `1`은 두 번째 인수, `"bar"`는 세 번째 인수로 전달됩니다. R 학습 초기에는 가급적 인수 이름을 명시적으로 사용하는 것을 권장합니다. RStudio IDE의 탭 완성 기능을 활용하면 편리하며, 함수의 자세한 인수를 확인하려면 콘솔에 `?<함수이름>`을 입력해 보세요.

## 미니 프로젝트 시작

1. 먼저 `tidyverse`, `rio`, `skimr`, `htmlTable` 패키지를 로드합니다. 패키지는 사용 전 로드가 필요하며, 보통 스크립트 시작 부분에서 로드하는 것이 좋습니다. 코드 청크 오른쪽의 초록색 화살표를 클릭하여 실행하세요.

```{r setup}
library(tidyverse)
library(rio)
library(skimr)
library(htmlTable)
```

2. R에서 데이터를 읽어오는 방법은 다양합니다. `haven` 패키지의 `read_xpt()`, `readr` 패키지의 CSV/TSV 읽기 함수, `readxl` 패키지 등이 대표적입니다. 대부분의 함수는 첫 번째 인수로 데이터 경로를 사용합니다.

이 프로젝트에서는 `rio` 패키지를 사용합니다. `rio`는 파일 확장자를 통해 형식을 자동으로 판단하는 `import()` 함수를 제공하여 매우 편리합니다. GitHub의 ADSL 데이터를 읽어와 할당 연산자 `<-`를 사용해 객체에 저장해 보겠습니다.

```{r read_adsl_data}
adsl <- import(file = "./data/adsl.xpt")
```

3. `adsl` 객체의 상위 데이터를 확인하려면 객체 이름을 입력하거나 `head()` 함수를 사용합니다.

```{r view_adsl_object}
head(adsl)
```

`adsl` 객체는 254행 48열로 구성되어 있습니다.

4. `sapply` 함수를 사용하여 각 열의 데이터 타입(character, numeric, factor 등)을 확인해 보겠습니다. `class` 함수는 객체의 타입을 알려줍니다.

```{r view_adsl_data_types}
sapply(X = adsl, FUN = class)
```

5. 개별 변수의 타입을 확인하려면 `is.numeric()`, `is.character()` 등을 사용합니다. 특정 열을 참조할 때는 `<객체>$<변수>` 형식을 사용합니다.

[**중요: R은 대소문자를 구분(Case-sensitive)합니다!**]{.smallcaps} "AGE"와 "age"는 서로 다른 변수로 인식됩니다. SAS 데이터셋의 변수명은 주로 대문자임을 유의하세요.

```{r check_variable_types}
is.numeric(adsl$AGE)
is.character(adsl$RACE)
```

6. `skimr` 패키지의 `skim()` 함수는 데이터의 요약 정보(행/열 개수, 결측치, 타입별 분포 등)를 빠르게 보여줍니다.

```{r skimr}
skim(data = adsl)
```

> 참고: 출력 결과에 경고 메시지가 표시될 수 있습니다. 결측치나 데이터 타입 파싱 결과를 확인하는 용도로 활용하세요.

7. 이제 유효성 분석 대상군(Efficacy Population) 추출을 위해 `EFFFL` 변수 값이 "Y"인 데이터만 필터링합니다. R에서 '같음'을 비교할 때는 `==` 연산자를 사용합니다.

```{r create_adsl_eff}
adsl_eff <- filter(.data = adsl, EFFFL == 'Y')
head(adsl_eff)
```

필터링 결과 234행의 데이터가 남았습니다. 대소문자와 따옴표 사용에 유의하세요.

8. 추출된 데이터를 `USUBJID` 기준으로 정렬합니다. `arrange()` 함수를 사용합니다.

```{r arrange_adsl_eff}
sort_adsl_eff <- arrange(.data = adsl_eff, USUBJID)
head(sort_adsl_eff)
```

`tidyverse`의 파이프 연산자 `%>%`를 사용하면 여러 단계를 체인처럼 연결할 수 있습니다.

```{r using_pipe}
sort_adsl_eff <- adsl %>%
  filter(EFFFL == "Y") %>%
  arrange(USUBJID)
```

위 코드는 "adsl 데이터를 가져와서(`%>%`) EFFFL이 Y인 것만 필터링하고(`%>%`) 다시 USUBJID 기준으로 정렬하라"고 읽을 수 있습니다.

9. 필터링된 `adsl_eff` 데이터의 요약을 다시 확인해 봅니다.

```{r skim_adsl_eff}
skim(adsl_eff)
```

10. 데이터를 `TRT01A`와 `USUBJID` 순으로 정렬하여 새로운 객체 `adsl_eff_srt`를 생성합니다.

```{r sort_adsl_eff}
adsl_eff_srt <- arrange(.data = adsl_eff, TRT01A, USUBJID)
head(adsl_eff_srt)
```

11. `select()` 함수로 필요한 열(`USUBJID, AGE, AGEU, SEX, RACE, ETHNIC, TRT01A`)만 선택합니다.

```{r adsl_saf_srt_select}
adsl_eff_srt <- adsl_eff_srt %>%
  select(USUBJID, AGE, AGEU, SEX, RACE, ETHNIC, TRT01A)
head(adsl_eff_srt)
```

이제 7개의 열만 남았습니다.

12. 출력용 리스팅을 위해 열 이름을 알아보기 쉽게 변경합니다. `names()` 함수에 `c()` 함수로 만든 이름 벡터를 전달합니다.

```{r rename_adsl_eff_srt}
names(x = adsl_eff_srt) <- c("Subject ID", "Age", "AgeUnits", "Sex", "Race", "Ethnicity", "Treatment")
head(adsl_eff_srt)
```

13. 최종 결과물을 출력합니다. Rmarkdown에서는 객체 이름을 입력하는 것만으로도 보기 좋은 HTML 표가 생성됩니다.

```{r}
head(adsl_eff_srt)
```

외부 저장용으로 서식이 지정된 HTML 리스팅을 만들 때는 `htmlTable` 패키지 등을 활용할 수 있습니다. `align` 인수를 조정하여 정렬(l: 왼쪽, c: 중앙, r: 오른쪽)을 변경해 보세요.

```{r}
#| eval: false
htmlTable(x =  adsl_eff_srt,
          align = "l", 
          rnames = FALSE,
          css.cell = "padding-left: .5em; padding-right: .2em;")
```
