---
title: "반복 처리를 이용한 함수 적용"
author: "Mike K Smith"
date: "2023/03/06"
output: html_document
---

데이터의 행, 열 또는 서브셋에 대해 함수를 반복적으로 적용하는 방법을 배웁니다. R의 강점인 벡터화(Vectorization)와 반복문을 효율적으로 사용하는 방법을 살펴봅니다.

## 목표

- R의 루프(Loop)와 효율성 이해
- `apply` 계열 함수 활용
- `{tidyverse}`의 `across()` 및 `rowwise()` 활용
- `{purrr}` 패키지를 이용한 리스트 기반 반복 처리

```{r setup, include = FALSE}
knitr::opts_chunk$set(echo = TRUE)
library(tidyverse)
library(rio)

adsl_saf <- import("./data/adsl.xpt") %>%
    filter(SAFFL == "Y")
```

## 1. 벡터화: 루프가 필수가 아닌 이유

SAS에서는 DATA 단계를 통해 행 단위로 처리하는 방식이 익숙하지만, R은 벡터(Vector) 단위 처리에 최적화되어 있습니다. 예를 들어, 모든 열의 비결측치 개수를 셀 때 R은 벡터 전체를 한 번에 평가합니다.

```{r vectorization}
# 단일 열(SUBJID)의 비결측치 개수 계산
adsl_saf %>%
  summarise(nonmiss = sum(!is.na(SUBJID)))
```

R은 `is.na()` 함수를 벡터의 모든 요소에 동시에 적용하여 `TRUE`/`FALSE` 벡터를 반환하고, `sum()`은 이를 1/0으로 취급하여 합계를 구합니다. 명시적인 루프 없이도 매우 빠르게 처리됩니다.

## 2. 명시적 루프 (for loop) 사용하기

모든 열에 대해 같은 작업을 반복해야 한다면 루프를 고려할 수 있습니다. 하지만 R에서 루프를 사용할 때는 결과값을 담을 객체를 **미리 생성**하는 것이 성능상 매우 중요합니다.

```{r for_loop}
varNames <- names(adsl_saf)
counts <- vector("integer", length(varNames)) # 결과 저장용 객체 미리 생성

for(i in 1:length(varNames)){
  counts[i] <- sum(!is.na(adsl_saf[[varNames[i]]]))
}

names(counts) <- varNames
head(counts)
```

이 방식은 SAS 사용자에게 익숙할 수 있지만, 결과가 데이터 프레임이 아닌 벡터로 반환되어 후속 작업(`select()` 등)이 불편할 수 있습니다.

## 3. Apply 계열 함수

기본 R의 `apply` 함수군은 입력을 받아 각 요소에 함수를 적용합니다.

- `apply()`: 배열이나 행렬의 행(`MARGIN=1`) 또는 열(`MARGIN=2`) 단위 처리
- `lapply()`: 리스트(List) 요소별 처리 (결과는 리스트)
- `sapply()`: 결과를 벡터나 행렬로 단순화(Simplify)하여 반환

```{r apply_family}
# 데이터 프레임의 각 열에 함수 적용
sapply(adsl_saf, function(x) sum(!is.na(x))) %>% head()
```

## 4. Tidy 반복 처리 (across & rowwise)

`{tidyverse}`는 더 직관적이고 예측 가능한 반복 처리 방법을 제공합니다.

### `across()`를 이용한 열 단위 처리

`summarise()`나 `mutate()` 내부에서 여러 열에 동시에 함수를 적용할 때 사용합니다.

```{r across}
# 모든 수치형 변수의 중앙값 계산
adsl_saf %>%
  summarise(across(where(is.numeric), median, na.rm = TRUE))
```

`starts_with()`, `contains()`, `where(is.character)` 등 다양한 조건으로 대상 열을 선택할 수 있어 매우 유연합니다.

### `rowwise()`를 이용한 행 단위 처리

데이터의 각 행별로 계산이 필요할 때 사용합니다.

```{r rowwise}
# 각 피험자 행별로 수치형 데이터 중 결측치가 몇 개인지 계산
adsl_saf %>%
  rowwise(SUBJID) %>%
  summarise(missing_cnt = sum(is.na(c_across(where(is.numeric))))) %>%
  head()
```

## 5. `{purrr}`와 `map()` 함수

`{purrr}` 패키지는 리스트 형태의 데이터를 다루는 강력한 도구입니다. `map()` 함수는 리스트의 각 요소에 함수를 적용합니다.

```{r purrr}
# 치료군별로 데이터를 나누어 리스트로 만든 뒤, 각각 요약 정보 확인
adsl_saf %>%
  split(.$TRT01A) %>%
  map(~ skimr::skim(.x))
```

## 6. 성능 최적화 (병렬 처리)

반복 작업이 매우 많고 시간이 오래 걸린다면, 여러 프로세서를 사용하는 병렬 처리를 고려할 수 있습니다. `{multidplyr}`, `{furrr}`, `{foreach}` 등의 패키지가 활용됩니다.

## 챌린지

미니 프로젝트 7에서 만든 `adsl_counts` 함수를 활용해 보세요. `adsl_saf` 데이터를 인종(`RACE`)별로 나누어(`split`) 각 그룹에 대해 치료군별 성별 빈도를 산출해 보세요.
