---
title: "재현 가능한 예제와 {reprex}"
author: "Leanne Vicente"
date: "2023/03/08"
output: html_document
---

재현 가능한 예제(Reproducible Example, 줄여서 **Reprex**)를 만드는 법을 배웁니다. 코드가 제대로 작동하지 않을 때 다른 사람에게 도움을 요청하는 가장 효율적인 방법은 상대방이 내 코드를 그대로 복사해서 바로 실행해볼 수 있도록 준비하는 것입니다.

## 목표

- `{reprex}` 패키지 이해 및 설치
- 최소 재현 가능 예제(Minimal Reproducible Example) 생성 원칙
- 스크린샷 대신 실행 가능한 코드 공유하기

```{r packages}
# install.packages("reprex") 
library(reprex)
library(tidyverse)
library(rio)
```

## 1. Reprex란 무엇인가?

`reprex`는 작은 코드 조각을 실행 결과와 함께 보기 좋게 패키징해주는 도구입니다. 도움을 주는 사람이 코드를 다시 포맷하거나, 누락된 패키지를 추측하거나, 데이터를 찾기 위해 고생할 필요가 없도록 해줍니다.

**중요**: R 세션의 에러 메시지를 스크린샷으로 찍어 보내지 마세요! 스크린샷 속의 코드는 실행해볼 수 없으므로 도움을 주는 사람이 일일이 코드를 다시 타이핑해야 합니다. 이는 매우 비효율적입니다.

## 2. 기본 사용법

가장 간단한 예시입니다. 아래 코드를 복사(Ctrl + C)한 다음, 콘솔 창에서 `reprex()`를 입력하고 실행해 보세요.

```{r example}
(y <- 1:4)
mean(y)
```

잠시 후 RStudio의 **Viewer 창**에 실행 결과가 포함된 코드 블록이 생성됩니다. 이 내용은 자동으로 클립보드에도 복사되므로, 그대로 이메일이나 Teams 메시지 창에 붙여넣기(Ctrl + V)만 하면 됩니다.

## 3. 재현 가능한 예제에 포함되어야 할 내용

1. **배경 정보**: 무엇을 하려고 했는지, 현재 상황은 어떤지에 대한 짧은 설명
2. **완전한 설정**: 필요한 모든 `library()` 호출과 데이터 로드 코드 포함
3. **최소한의 코드**: 에러를 재현하는 데 꼭 필요한 코드만 남기고 나머지는 제거
4. **데이터 포함**: 상대방이 접근할 수 없는 로컬 파일 대신, `tribble()` 등을 이용해 만든 작은 샘플 데이터 사용

---

### 팁: `tribble()`을 이용한 샘플 데이터 생성

도움을 주는 사람이 내 PC의 데이터셋에 접근할 수 없으므로, 코드 내에서 즉석으로 데이터를 만드는 것이 좋습니다.

```{r tribble}
# SAS의 datalines와 유사한 기능
myData <- tribble(
  ~Treatment, ~value,
  "Placebo", 1,
  "Placebo", 2,
  "Active", 3,
  "Active", 4
)

myData
```

이처럼 작고 간결한 데이터를 사용하면 문제를 훨씬 더 명확하게 전달할 수 있습니다.

## 4. 주의사항

- `rm(list = ls())`로 코드를 시작하지 마세요. 도움을 주는 사람의 현재 작업 환경을 모두 지워버릴 수 있습니다.
- `setwd("C:/Users/내이름/Documents")`와 같은 로컬 경로를 포함하지 마세요. 다른 사람의 컴퓨터에서는 작동하지 않습니다.
- 문제와 관련 없는 패키지나 코드는 과감히 삭제하세요.

## 챌린지

아래 코드는 에러를 발생시키거나 원하는 결과를 보여주지 않습니다. 다른 사람이 이 문제를 바로 파악하고 해결할 수 있도록, 위에서 배운 원칙에 따라 **최소 재현 가능 예제**를 만들어 보세요.

```{r challenge}
#| eval: false
library(tidyverse)
library(rio)

adlb <- import("./data/adlbh.xpt")

BICARB <- adlb %>%  
    filter(SAFFL == "Y") %>% 
    filter(PARAMCD == "BASO")

ggplot(data = BICARB,
       mapping = aes(x = ADY, y = AVAL)) +
  geom_point(aes(colour = "THERAPY1"))
```
