---
title: "그룹별 요약 통계 산출"
author: "Mike K Smith"
date: "2023/02/14"
output: html_document
---

이 프로젝트에서는 연속형 변수에 대한 그룹별 요약 통계(Summary Statistics)를 생성하고, 이를 인구통계 요약표 형식에 맞춰 전치하는 방법을 배웁니다.

## 목표

- ADSL SAS (xpt) 데이터셋 읽기
- 유효성 분석 대상군(Efficacy Population) 서브셋 추출
- 그룹화 변수별 요약 통계 산출
- 표 작성을 위한 데이터 전치(Transpose)

## 이 문서 사용법

지침에 따라 코드 청크를 수정하고 실행하며 출력을 확인해 보세요.

## 데이터 소스

익명화된 CDISC 데이터셋:
<https://github.com/phuse-org/phuse-scripts/tree/master/data/adam/cdisc>

# 미니 프로젝트 시작

1. 먼저 필요한 패키지인 `tidyverse`와 `rio`를 로드합니다.

```{r setup}
library(tidyverse)
library(rio)
```

2. 데이터를 읽어오고 유효성 분석 대상군을 필터링합니다. 성별 레이블도 함께 재코딩합니다.

```{r read_adsl}
adsl <- import(file = "https://github.com/phuse-org/phuse-scripts/raw/master/data/adam/cdisc/adsl.xpt")

adsl_eff <- adsl %>%
  filter( EFFFL == "Y" ) %>%
  mutate(SEX = recode(SEX, "M" = "Male", "F" = "Female")) 
```

3. 치료군 및 성별별 연령(AGE) 평균 산출.

`summarize()` 함수를 사용하여 요약 통계를 계산합니다. 이는 SAS의 `PROC MEANS`와 유사합니다.

> **질문**: 3개의 치료군과 2개의 성별이 있을 때, `TRT01AN, TRT01A, SEX`로 그룹화하면 결과 데이터는 몇 행이 될까요?

```{r}
adsl_eff %>%
  group_by( TRT01AN, TRT01A, SEX ) %>% 
  summarize(mean = mean(AGE), .groups = 'drop')
```

평균값의 소수점 자릿수를 정리하고 문자형으로 변환해 보겠습니다.

```{r}
adsl_eff %>%
  group_by( TRT01A, TRT01AN, SEX ) %>%
  summarize(mean = mean(AGE) %>% 
                      round(digits = 1) %>%
                      format(nsmall = 1),
            .groups = 'drop')
```

4. 다양한 요약 통계 산출.

표준편차(`sd`), 중앙값(`median`), 최솟값(`min`), 최대값(`max`), 빈도(`n`)를 함께 계산합니다.

```{r}
age_stat <- adsl_eff %>%
  group_by(TRT01AN, TRT01A, SEX) %>%
  summarize(mean = mean(AGE) %>% round(digits = 1) %>% format(nsmall = 1),
            sd = sd(AGE) %>% round(digits = 1) %>% format(nsmall = 1), 
            med = median(AGE) %>% format(nsmall = 0),              
            min = min(AGE) %>% format(nsmall = 0), 
            max = max(AGE) %>% format(nsmall = 0),
            n = n(),
            .groups = 'drop')

head(age_stat)
```

5. 범위(Range) 형식 만들기.

`min`과 `max`를 결합하여 "(min, max)" 형태의 문자열을 만듭니다.

```{r}
age_stat2 <- age_stat %>%
  mutate(range_minmax = paste0("(", min, ", ", max, ")"))

head(age_stat2)
```

6. 데이터 전치 - Long Format으로 변환.

각 통계량이 열로 나열된 현재 구조를, 통계량 이름(`category`)과 값(`values`)이 행으로 나열되는 긴 형식(Long Format)으로 바꿉니다. `pivot_longer()`를 사용합니다.

> **SAS 사용자를 위한 팁**: `select()`는 SAS의 `KEEP` 문과 유사합니다.

```{r}
desc_stat_long <- age_stat2 %>%
  select(TRT01A, SEX, n, mean, med, sd, range_minmax) %>% 
  mutate(across(where(is.numeric), as.character)) %>%
  pivot_longer(-c(TRT01A, SEX), names_to = "category", values_to = "values")

head(desc_stat_long)
```

7. 데이터 전치 - Wide Format으로 변환.

표 형식에 맞춰 치료군과 성별을 열로 배치합니다. `pivot_wider()`를 사용합니다.

```{r}
desc_stat_long %>%
  pivot_wider(names_from = c(TRT01A, SEX), values_from = values)
```

8. 최종 레이블 정리.

`category`의 변수명을 실제 표에 표시될 이름으로 변경합니다. `case_when()`을 활용합니다.

```{r}
agestat_cat <- desc_stat_long %>%
  pivot_wider(names_from = c(TRT01A, SEX), values_from = values) %>%
  mutate(category = case_when(category == "n" ~ "N",
                              category == "med" ~ "Median", 
                              category == "mean" ~ "Mean", 
                              category == "sd" ~ "Std Dev", 
                              category == "range_minmax" ~ "Range (min, max)")) 

agestat_cat
```

## 챌린지 1: 체중(Weight) 및 신장(Height) 분석

위 과정을 반복하여 다른 연속형 변수에 대한 요약표를 만들어 보세요.

### 보너스 팁: 함수(Function) 작성

동일한 작업을 반복해야 한다면 함수를 작성하는 것이 좋습니다.

```{r}
varSummary <- function(.data, variable) {
  .data %>%
    group_by(TRT01AN, TRT01A, SEX) %>%
    summarize(
      mean = mean({{variable}}) %>% round(digits = 1) %>% format(nsmall = 1),
      sd = sd({{variable}}) %>% round(digits = 1) %>% format(nsmall = 1),
      med = median({{variable}}) %>% format(nsmall = 0),
      min = min({{variable}}) %>% format(nsmall = 0),
      max = max({{variable}}) %>% format(nsmall = 0),
      n = n(),
      .groups = 'drop'
    )
}

adsl_eff %>%
  varSummary(AGE)
```

**참고**: 함수 내부에서 데이터셋의 변수를 참조할 때는 `{{ }}` (Embrace 연산자)를 사용해야 R이 해당 변수를 인식할 수 있습니다.
